【裁判字號】    89,易,3999
【裁判日期】    891219
【裁判案由】    竊盜
【裁判全文】
台灣台中地方法院刑事判決                        八十九年度易字第三九九九號
    公  訴  人  臺灣台中地方法院檢察署檢察官
    被      告  甲○○
                乙○○
                己○○
                庚○○
右列被告因竊盜案件，經檢察官聲請簡易判決處刑（八十九年度偵字第一三六九九號
），經本院沙鹿簡易庭認不宜以簡易判決處刑，改簽移依普通刑事庭審理，本院判決
如左：
    主  文
甲○○、乙○○、己○○、庚○○均無罪。
    理  由
一、公訴意旨略以：被告甲○○、乙○○、己○○、庚○○共同基於為自己不法所有
    之犯意聯絡，由己○○提供漁網及塑膠桶，於民國（下同）八十九年八月五日十
    八時三十分許，在台中縣龍井鄉麗水村大肚溪堤防尾側丙○○、丁○○父子所有
    魚池內，共同以漁網捕捉魚池內之吳郭魚，並將所捕捉得八尾吳郭魚置於塑膠桶
    內，因認被告等共同涉犯刑法第三百二十一條第一項第四款結夥三人加重竊盜罪
    嫌云云。
二、按犯罪事實應依證據認定之，無證據不得推定其犯罪事實，刑事訴訟法第一百五
    十四條定有明文。又按所謂認定犯罪事實之證據，係指足以認定被告確有犯罪行
    為之積極證據而言，該項證據自須適合於被告犯罪事實之認定，始得採為斷罪之
    資料；又事實之認定應憑證據，如未能發現相當確實證據，或證據不足以證明，
    自不能以推測或擬制之方法，以為裁判之基礎，最高法院二十九年上字第三一０
    五號、四十年台上字第八六號判例著有明文。又刑法第三百二十一條加重竊盜罪
    之成立，仍須具備同法第三百二十條第一項意圖為自己不法所有之主觀犯意，及
    竊取他人動產之客觀要件始足該當，苟缺乏其一，即難以刑法竊盜罪責相繩。
三、公訴人認被告共同涉犯刑法加重竊盜罪嫌，無非係以：被告於警、偵訊時之自白
    及扣案之漁網、白色塑膠桶等物為其依據。然訊據被告則堅詞否認有何竊盜犯行
    ，辯稱：伊等以為該處是無人的魚塭，才會趁休假時刻大夥一同吆喝去釣魚，且
    去時看到那邊有人在釣魚，才會下去網魚等詞。經查，被告迭自警訊、檢察官偵
    訊迄至本院審理期間均矢口否認有竊盜犯行，均為上開內容之辯詞，有各該訊問
    筆錄在卷可按，是公訴人認被告已坦承有為自己之不法所有意圖之竊盜犯行，洵
    屬誤會；且觀卷附及由被告當庭提出之現場照片，確實雜草叢生，並未以圍籬或
    鐵絲網與其他地方做一隔離，客觀上顯難認為是有人經營之魚塭；而據承辦警員
    戊○○到院具結證稱：魚池周圍沒有告示牌，堤防上電線桿上有噴漆載明「禁止
    釣魚、捕魚」字樣，看起來像剛噴上去的樣子，伊有問海防署的人，他們說是一
    個月前噴上去的（證人於八十九年十二月六日勘查現場），至於堤防路面並未噴
    字，案發時電線桿上也是沒有標示或噴漆，依常理對非住居於該處之人或外行人
    而言，看不出該魚塭是有人經營的，但當地的人都知道是丙○○的等詞綦詳，並
    當庭提出其於八十九年十二月三日訊問丙○○之調查筆錄一份；而觀上開調查筆
    錄，丙○○指稱：伊曾於八十八年一月左右在該魚塭設置三面「此為私人魚池，
    禁止捕魚，違法者法辦」之警告標誌，但於八十九年三月底就遭人破壞，以後沒
    有再繼續設立警告牌，但事後有在該魚塭堤防上路面及堤防上電線桿以油漆噴上
    「禁止捕魚違法法辦」之字樣，堤防上面路面的警告字句看不清楚，但電線桿上
    警告標誌看得很清楚，是於八十九年四月至五月間噴上去的等情，有該訊問筆錄
    在卷可按，足見案發時丙○○並未於系爭地點設立警告標誌，且參諸證人戊○○
    前開證詞內容，電線桿上「禁止釣魚捕魚」字樣顯係於案發後才噴上去，並非如
    被害人丙○○所言於八十九年四、五月間即噴上去，是其此部分指訴要無可採；
    另同案被告宋鴻逍、王金裕（經公訴人職權處分）於警訊及檢察官偵訊時亦均供
    稱：伊等以為該處是沒有人的魚塭，才會去釣魚等情，核與被告前開辯解相符，
    足見被告前揭所述，認該處非屬有人的魚塭才會前往釣魚乙節堪予採信。
四、查被告等人既認為該魚塭非屬任何人所有，而前往釣魚，其等主觀上即欠缺為自
    己不法所有之意圖，與刑法竊盜罪之構成要件自不該當。此外，復查無其他積極
    證據足以證明被告有何竊盜或加重竊盜犯行，其等犯罪不能證明，揆諸前開規定
    ，爰依法為無罪判決之諭知。
據上論斷，應依刑事訴訟法第四百五十二條、第三百零一條第一項前段，判決如主文
。
中    華    民    國    八十九    年      十二      月      十九        日
                                        法  官  賴  妙  雲
右正本證明與原本無異。
如不服本判決，應於送達後十日內向本院提出上訴狀(須附繕本)，上訴於台灣高等
法院台中分院。
                                        書記官
中    華    民    國    八十九    年      十二      月       二十       日


司法院資訊處製作；財團法人民間司法改革基金會備份。
